【裁判字號】    89,上訴,1764
【裁判日期】    900117
【裁判案由】    偽造文書等
【裁判全文】
臺灣高等法院高雄分院刑事判決    八十九年度上訴字第一七六四號
    上  訴  人
    即  被  告  甲○○
    選任辯護人  黃祖裕
右上訴人因偽造文書等案件，不服臺灣高雄地方法院八十九年度訴字第一九六一號中
華民國八十九年十月廿七日第一審判決（起訴案號：臺灣高雄地方法院檢察署八十九
年度偵字第七七九八號），提起上訴，本院判決如左：
    主  文
上訴駁回。
甲○○緩刑貳年。
    事  實
甲○○明知其夫蔡泰山已於民國八十二年八月二日死亡，意圖為自己不法之所有，仍
基於概括之犯意，於八十八年間連續在高雄市○○區○○路二三六號乙○○住處，先
後向乙○○佯稱需款週轉，而甲○○向乙○○陳稱借款時，為取信乙○○，竟於借款
時，先後在附表所示各張支票背面上偽造蔡泰山之署名後，先後交付該等偽造背書之
支票給乙○○以佯作擔保，使乙○○陷於錯誤而於收受附表所示支票後，先後交付新
臺幣一千三百八十九萬三元給甲○○，而生損害於乙○○。嗣附表所示支票所載發票
日屆至，乙○○提示不獲付款始悉受騙。案經乙○○向臺灣高雄地方法院檢察署檢察
官提出告訴後，由該署檢察官偵查起訴。
    理  由
一、右揭事實業據被告甲○○於偵審中供承不諱，並有告訴人乙○○所陳事實及附表
    所示支票、退票理由書、記載蔡泰山死亡之戶籍謄本等項證據可按，矧被告自承
    係因於告訴人為求保障，乃要求伊於支票須有其先生背書等語，足見有無蔡泰山
    背書，告訴人已表明係其同意借款之重要考量，被告猶隱瞞先生已死事實，自屬
    消極施詐術行為，且告訴人既係基於票據兌現之保障考量，自無知情蔡泰山已死
    亡猶堅稱要蔡泰山背書之理，是被告嗣辯陳告訴人知情蔡泰山死亡之事實仍要求
    背書之語，有悖常情，不足採信。本件罪證明確，被告犯行已堪認定。
二、核被告甲○○所為，係犯刑法第二百十六條、第二百十條之行使偽造私文書罪、
    刑法第三百三十九條第一項之詐欺取財罪。被告上開行使偽造私文書及詐欺，各
    有數行為，均係時間緊接，分別犯相同罪名之罪，顯係出於行使偽造私文書及詐
    欺之概括犯意為之，分別成立連續犯，各僅以行使偽造私文書與詐欺一罪論。被
    告以行使偽造背書之支票詐欺告訴人，所犯二罪間有方法結果牽連關係，應從一
    重論以行使偽造私文書罪。又被告偽造私文書後並持以行使，其偽造私文書行為
    ，已為行使之高度行為所吸收，不另論罪。被告犯罪事證既明，原審法院乃依據
    刑法第五十六條、第二百十六條、第二百十條、第三百三十九條第一項、第五十
    五條、第二百十九條，罰金罰鍰提高標準條例第一條前段之規定，並審酌被告甲
    ○○犯罪之動機（承續之前交易習慣）、目的（借錢週轉）、素行（良好）、告
    訴人受害程度（金額非少）等一切情狀，爰量處有期徒刑一年四月，又敘明附表
    所記二十八張支票上偽造之「蔡泰山」簽名，應依刑法第二百十九條之規定宣告
    沒收等情，認事用法均無不合，量刑亦稱允妥，被告上訴意旨認原判決量刑過重
    ，自無理由，應予駁回。查被告未曾受有期徒刑以上刑之宣告，有卷內前科表可
    查，經此偵序教訓，應知警惕諒無再犯之虞，本院認所宣告之刑，以暫不執行為
    適當，併諭知緩刑二年，以勵自新。
據上論斷，應依刑事訴訟法第二百六十八條，刑法第七十四條第一款，判決如主文。
本案經檢察官林炎昇到庭執行職務。
中    華    民    國      九十      年       一       月     十七   日
                          臺灣高等法院高雄分院刑事第八庭
                                  審判長法官  郭雅美
                                        法官  莊飛宗
                                        法官  洪兆隆
右正本證明與原本無異。
如不服本判決，應於判決送達後十日內向本院提出上訴狀，其未述理由者並應於提
出上訴狀後十日內向本院補提理由書（應附繕本)。
                                      書記官  葉淑華
中    華    民    國      九十      年       一       月     十九   日
附錄本判決論罪之法條：
刑法第二百十七條第一項
  偽造印章、印文或署押，足以生損害於公眾或他人者，處三年以下有期徒刑。
                                                                        Ｄ


司法院資訊處製作；財團法人民間司法改革基金會備份。
